臺灣士林地方法院刑事判決　　　　　　　　　　　　　　九十一年度易字第八六號
　　公　訴　人　臺灣士林地方法院檢察署檢察官
　　被　　　告　戊○○
　　被　　　告　丁○○○
　　共　　　同
　　選任辯護人　黃勝文
右列被告因毀損債權案件，經檢察官提起公訴（九十年度偵字第八六○六號），本院
判決如左：
    主  文
戊○○、丁○○○均無罪。
    理  由
一、本件公訴意旨略以：被告戊○○於民國八十七年十二月十四日，擔任債務人乙○○之連帶保證人，由乙○○向債權人聯邦商業銀行股份有限公司（下稱聯邦公司
    ）借款新臺幣（下同）二百九十四萬元，因乙○○僅依約繳息至九十年三月十四
    日，聯邦銀行乃於九十年六月六日，同時向本院聲請支付命令及假扣押裁定，並
    經本院於九十年六月十三日以九十年度裁全字第二四八七號裁定准許聯邦銀行供
    擔保後，得對於戊○○之財產為假扣押，而該假扣押裁定並於同月十八日送達聯
    邦銀行。另被告戊○○又於同年七月九日收到本院九十年度促字第一五二九五號
    支付命令，並於隔天晚上與其配偶即被告丁○○○及乙○○等三人一起到聯邦銀
    行商談有關支付命令及如何清償債務。不料被告戊○○夫妻共同基於損害聯邦銀
    行債權的意圖，於將受強制執行之際，在同月二十日，到台北市政府管理處，將
    戊○○以獨資方式經營，資本額為一百五十萬三千元的全倫印刷品行，無償讓渡
    給丁○○○，又於同月二十四日，以夫妻贈與方式，將戊○○所有之台北縣三重
    市○○段一二二三之三及一二二六之一地號土地應有部分五分之一及其上建號五
    二七五門牌為台北縣三重市○○街一八八號四樓之建物所有權全部，辦理移轉登
    記給丁○○○。後經聯邦銀行聲請強制執行未果，債權受有損害，始知上情，因
    認被告涉犯刑法第三百五十六條共同毀損債權罪嫌。
二、訊據被告戊○○、丁○○○二人固然坦承有於前述時間移轉前開獨資商號及不動
    產，惟否認有何毀損債權犯行，均辯稱：告訴人代理人甲○○及證人丙○○在九
    十年七月十日晚上，在聯邦銀行商談債務時，並未告知已聲請假扣押或拿假扣押
    裁定給他們看，而在移轉前開財產之前，都不知道銀行有聲請假扣押裁定，如果
    告訴代理人及證人有講，他們會在隔天就移轉財產，不會拖到二十幾號才去辦等
    等。
三、按犯罪事實應依證據認定之，無證據不得推定其犯罪事實。又不能證明被告犯罪
    者，應諭知無罪之判決，刑事訴訟法第一百五十四條、第三百零一條第一項分別
    定有明文。經查：
（一）本件公訴人認被告二人知悉債權人已聲請假扣押，無非以證人即告訴人代理人
      甲○○及丙○○均證稱九十年七月十日晚上，在聯邦銀行內談債務時，有告知
      被告夫妻及乙○○三人已聲請支付命令及假扣押，並且裁定已經下來，可以強
      制執行他們的財產。但是，被告二人都辯稱沒有聽到證人講聲請假扣押及收到
      假扣押裁定，可強制執行他們財產的話，當場也沒有看到假扣押裁定。而且，
      按假扣押乃保全強制執行之保全程序，法院於假扣押裁定作成後，均不會先送
      達債務人，而係先送達聲請人（即告訴人），經聲請人辦理提存擔保後，再定
      期查封，並於查封時或查封後送達債務人，以免債務人脫產，此法律實務為告
      訴人及本院職務所知，告訴人代理人甲○○及證人丙○○證稱在七月十日晚上
      會商時有告知已收假扣押裁定之事，顯違常情。
（二）又告訴人代理人亦自承雖有向本院聲請前開假扣押裁定，但並未遵期於三十日
      內提供擔保會同執行查封程序，依強制執行法第一百三十二條第三項規定，已
      不得聲請執行，換言之，已無執行名義可言。所以告訴人才又於同年七月十九
      日，另向台灣板橋地方法院聲請對被告戊○○的假扣押裁定（九十年裁全字第
      五四五五號），並於七月二十六日收受假扣押裁定，並於七月二十七日查封前
      開不動產，始知被告移轉前開財產之事，此有裁定影本及聯邦銀行北區催收中
      心不良授信戶催收記錄表影本附卷可證。由此可證被告二人在移轉前開財產前
      ，並未收到本院或板橋地方法院的假扣押裁定，所以被告二人辯稱不知有本院
      假扣押之裁定乙節，應可採信。又被告於收到前開支付命令後之二十日內已聲
      明異議，此有異議狀影本附卷可參，且為告訴代理人所不爭執，是前開支付命
      令並未確定，顯無執行名義，與該罪須於強制執行之際的要件不符。
四、綜上所述，本件告訴人雖曾取得本院前開假扣押之裁定，並有告訴代理人及證人
    丙○○的證詞。但是，告訴代理人及證人均是告訴人之職員，既與被告處於相反
    立場，且其證詞又顯違常情，自難採信。而且，該假扣押裁定於九十年七月十七
    日起已不得聲請執行，另本院所發支付命令亦因被告異議而未確定，即均無執行
    名義可言，而告訴人再向板橋地方法院聲請的假扣押裁定已在被告二人移轉財產
    之後；所以，都與刑法損害債權罪的構成要件不符。此外，復無其他積極證據足
    證被告二人有損害債權犯行，自應為被告無罪之諭知。
據上論結，應依刑事訴訟法第三百零一條第一項，判決如主文。
本案經檢察官陳文哲到庭執行職務。
中        華        民        國    九十一    年    四    月  二十六    日
                                  臺灣士林地方法院刑事第二庭
                                      法  官  李  建  忠
右正本證明與原本無異。
如不服本判決，應於判決送達後十日內，向本院提出上訴狀。
                                      書記官  曾  韻  蒔
中        華        民        國    九十一    年    四    月  二十九    日
